【裁判字號】    98,司家聲,470
【裁判日期】    981015
【裁判案由】    核定遺產管理人報酬
【裁判全文】
臺灣高雄地方法院民事裁定           98年度司家聲字第470號
聲  請  人  蘇志成律師即被繼承人甲○○○之遺產管理人
上聲請人聲請核定遺產管理人報酬事件，本院裁定如下：
    主  文
聲請人任被繼承人甲○○○（女，民國○○○年○月○○○日生
，身分證統一編號：Ｚ 000000000號）遺產管理人之報
酬核定為新臺幣肆萬元。
程序費用新臺幣壹仟元由被繼承人甲○○○之遺產負擔。
    理  由
一、按「遺產管理人，得請求報酬，其數額由親屬會議按其勞力
    及其與被繼承人之關係酌定之。」、「依本法之規定應開親
    屬會議時，由當事人、法定代理人或其他利害關係人召集之
    。」、「親屬會議不能召開或召開有困難時，依法應經親屬
    會議處理之事項，由有召集權人聲請法院處理之。」，民法
    第1183條、第1129條、第1132條第2 項前段分別定有明文。
二、聲請意旨略以：聲請人前經本院98年度財管字第53號民事裁
    定選任為被繼承人甲○○○之遺產管理人。嗣依本院98年度
    司家催字第248 號民事裁定為公示催告，並於民國98年7 月
    17日刊登於台灣新生報。又被繼承人遺留之不動產現由臺灣
    屏東地方法院（聲請狀誤載本院）民事執行處98年度司執字
    第11121 號強制執行拍賣中，鑑定價格計新臺幣（下同）1,
    731,319 元。茲因被繼承人無親屬會議可資酌定本件報酬數
    額，另聲請人管理本件遺產事宜已支出費用6,480 元及本件
    聲請費1,000 元，茲參酌財政部訂頒之「代管無人承認繼承
    作業要點」第14點第3 項規定，以管理遺產報酬不得低於遺
    產現值百分之一為計算標準，暨參酌相關管理事務繁雜及現
    今律師承辦案件收費行情，狀請本院裁定本件遺產管理報酬
    為60,000元，以便向本院民事執行處聲請參與分配等語。
三、經查：
  (一)本件被繼承人甲○○○死亡後，其繼承人等均已拋棄繼承權
    ，且未經親屬會議選定遺產管理人，經本院選任聲請人為被
    繼承人之遺產管理人乙節，有聲請人提出之本院98年度財管
    字第53號民事裁定暨其確定證明書附卷可稽，堪信為真實。
    準此，聲請人顯難召開親屬會議酌定其管理遺產之報酬，是
    其本於利害關係人之地位，聲請本院酌定報酬，洵屬有據。
  (二)聲請人主張之前揭事實，除上述民事裁定外，另據其提出被
    繼承人甲○○○之遺產清冊、財政部高雄市國稅局財產歸屬
    資料清單、建物登記謄本、土地登記謄本、本院98年度司家
    催字第248 號民事裁定、台灣新生報刊登廣到證明單、臺灣
    屏東地方法院民事執行處98年9 月30日屏院惠民執洪字第98
    司執11121 號函、規費收入收據、新生報分類廣告費收據、
    地政士辦理各項案件費用明細表等件各1 份為證，堪信為真
    實。本院審酌：被繼承人之遺產有土地及建物共2 筆，合計
    現值1,731,319 元，有被繼承人之遺產清冊、財政部高雄市
    國稅局財產歸屬資料清單及臺灣屏東地方法院民事執行處98
    年9 月30日屏院惠民執洪字第98司執11121 號函各1 紙附卷
    可參，其債權人國泰世華商業銀行股份有限公司已向本院聲
    請強制執行，除此之外，尚無其他債權人陳報債權、債務或
    遺贈；又聲請人業已公示催告、登報等管理遺產行為，後續
    尚有通知債權人陳報債權、查詢被繼承人財產及強制執行程
    序等其他事項須處理，聲請人處理上開事務及後續處理所需
    時間之久暫、耗費人力之程度及各債權人受償權利之保障等
    一切情狀，認本件遺產管理人之報酬以40,000元（含已代為
    墊支之相關費用5,480 元【其中本院98年度司家催字第248
    號公示催告聲請費，及本件核定遺產管理人報酬之聲請費，
    已經裁定明示由被繼承人甲○○○之遺產負擔，應予扣除】
    ）為適當，爰酌定如主文第1 項所示。至財政部訂頒之「代
    管無人承認繼承作業要點」第14點第3 項規定，僅供法院斟
    酌，尚非為據以論酬之依據，併此敘明。
四、末按依法應由關係人（包括聲請人、相對人及其他利害關係
    人）負擔費用者，法院裁定命關係人負擔時，應一併確定其
    數額，非訟事件法第24條第1 項所明定。經核本件聲請事件
    ，應徵之程序費用為1,000 元，依非訟事件法第157 條規定
    ，應由遺產負擔，爰併予確定如主文第2 項所示，附此敘明
    。
五、依非訟事件法第157 條、第24條第1 項，裁定如主文。
中    華    民    國    98    年    10    月    15    日
                  家事法庭  司法事務官  任士慧
上為正本係照原本作成。
如對本裁定抗告，須於裁定送達後10日之不變期間內，向本院提
出抗告狀，並繳納抗告費新臺幣1,000元。
中    華    民    國    98    年    10    月    15    日
                            書  記  官  葉正昭


司法院資訊處製作；財團法人民間司法改革基金會備份。
